臺灣高等法院刑事裁定
110年度毒抗字第993號
抗  告  人  
即  被  告  王成太


上列抗告人因違反毒品危害防制條例案件，不服臺灣臺北地方法
院中華民國110年5月12日所為之裁定（110年度毒聲字第507號）
，提起抗告，本院裁定如下：
    主  文
抗告駁回。                                             
    理  由
一、原裁定意旨略以：抗告人即被告甲○○於民國109年12月18日
    晚間某時許，在新北市○○區○○路000巷00號2樓之住處內，以
    放置甲基安非他命於玻璃球內燒烤，吸食加熱產生煙霧之方
    式，施用第二級毒品甲基安非他命之事實，業據被告於偵查
    中坦承不諱，而經員警採得被告尿液之檢體，驗得第二級毒
    品安非他命、甲基安非他命陽性反應等情，亦有勘查採證同
    意書、臺北市政府警察局偵辦毒品案件尿液檢體委驗單、台
    灣尖端先進生技醫藥股份有限公司109年12月31日出具之濫
    用藥物檢驗報告在卷可稽，足認被告上開自白與事實相符，
    是被告施用第二級毒品之犯行，堪以認定。又被告曾於99年
    間因施用毒品案件，經法院裁定令入勒戒處所執行觀察、勒
    戒，以及令入戒治處所強制戒治，嗣於100年10月24日因強
    制戒治停止處分而執行完畢釋放等情，有被告在監在押紀錄
    表在卷可稽。則被告於上開時、地施用第二級毒品甲基安非
    他命而犯毒品危害防制條例第10條第2項之罪，距離前次觀
    察勒戒、強制戒治執行完畢釋放之日已逾三年，符合毒品危
    害防制條例第20條第3項所定三年後再犯之情形。審酌被告
    於上述觀察勒戒執行完畢後，仍有繼續施用毒品之前案紀錄
    ，有本院被告前案紀錄表在卷可稽，堪認檢察官經裁量後未
    採用附命戒癮治療緩起訴處分之處遇，而聲請法院裁定觀察
    、勒戒，並無明顯裁量怠惰或濫用之瑕疵。依照前揭規定及
    說明，檢察官提起本件聲請，核無不合，應予准許，爰依毒
    品危害防制條例第20條第3項、第1項，觀察勒戒處分執行條
    例第3條第1項之規定，裁定被告應入勒戒處所觀察、勒戒等
    語。
二、抗告意旨略以：查獲吸食毒品當天，已移送強制就醫（松德
    精神病院），請詳查。
三、按犯毒品危害防制條例第10條之罪者，檢察官應聲請法院裁
    定，令被告入勒戒處所觀察、勒戒，其期間不得逾二月。依
    前項規定為觀察、勒戒或強制戒治執行完畢釋放後，三年後
    再犯第10條之罪者，適用前2項之規定。毒品危害防制條例
    第20條第1項、第3項定有明文。另109年1月15日增訂，於同
    年7月15日施行之毒品危害防制條例第35條之1則規定：「本
    條例中華民國108年12月27日修正之條文施行前犯第10條之
    罪之案件，於修正施行後，依下列規定處理：一、偵查中之
    案件，由檢察官依修正後規定處理。二、審判中之案件，由
    法院或少年法院（地方法院少年法庭）依修正後規定處理；
    依修正後規定應為不起訴處分或不付審理之裁定者，法院或
    少年法院（地方法院少年法庭）應為免刑之判決或不付審理
    之裁定。三、判決確定尚未執行或執行中之案件，適用修正
    前之規定」。又109年1月15日修正及109年7月15日施行之毒
    品危害防制條例第20條第3項之立法理由認施用毒品者具「
    病患性犯人」之特質，並參諸世界各國之醫療經驗及醫學界
    之共識，咸認施用毒品成癮者，其心癮甚難戒除，如觀察、
    勒戒或強制戒治執行完畢釋放後，三年後始再有施用第一級
    、第二級毒品之行為者，足見其有戒除毒癮之可能，宜再採
    以觀察、勒戒方式戒除其身癮及以強制戒治方式戒除其心癮
    之措施，為能放寬觀察、勒戒或強制戒治制度之適用時機，
    以協助施用者戒除毒癮，爰修正第三項。是經觀察、勒戒或
    強制戒治執行完畢釋放後，「三年後再犯」者，前所實施之
    觀察、勒戒或強制戒治，已足以遮斷其施用毒品之毒癮，為
    期自新及協助其斷除毒癮，仍適用「初犯」規定，先經檢察
    官聲請觀察、勒戒，不因其間是否因另犯該罪，經起訴、判
    刑或執行而受影響。
四、經查，被告於檢察官聲請書所載之時間施用毒品後，為警查
    獲，其為警查獲後所採集之尿液經送檢驗，結果呈毒品安非
    他命、甲基安非他命陽性反應，有台灣尖端先進生技醫藥股
    份有限公司109年12月31日出具之濫用藥物檢驗報告、勘查
    採證同意書、臺北市政府警察局偵辦毒品案件尿液檢體委驗
    單等在卷可憑，足認被告確有施用第二級毒品甲基安非他命
    之犯行。又被告前曾因施用毒品犯行，經法院裁定令入勒戒
    處所執行觀察、勒戒，以及令入戒治處所強制戒治，嗣於10
    0年10月24日因強制戒治停止處分而執行完畢釋放等情，有
    本院被告前案紀錄表在卷可參，是被告為本件施用毒品之行
    為距其前揭觀察、勒戒執行完畢釋放後已逾三年，被告本件
    施用毒品犯行依法應施予觀察、勒戒，檢察官聲請令被告入
    勒戒處所觀察、勒戒，已於聲請書敘及經審酌個案情形，經
    核並無不合。抗告意旨稱被告於查獲吸食毒品當天，已移送
    強制就醫云云。核與被告是否應令入勒戒處所觀察、勒戒之
    判斷無涉，本院並無審酌之必要。從而，本件抗告為無理由
    ，應予駁回。
據上論斷，應依刑事訴訟法第412條，裁定如主文。
中　　華　　民　　國　　110 　年　　7 　　月　　5 　　日
                  刑事第二十庭  審判長法　官  王復生
                                      法　官  張紹省
                                      法　官  遲中慧
以上正本證明與原本無異。
不得再抗告。
                                      書記官  鄭巧青
中　　華　　民　　國　　110 　年　　7 　　月　　5 　　日